臺灣高等法院民事判決　　　　　　　　 98年度重上字第397號
上　訴　人　楊挺隆
　　　　　　劉淑美
　　　　　　王顏寶玉
兼上列三人
共　　　同
訴訟代理人　楊清華
被 上 訴人　郭麗蓮
訴訟代理人　劉錦隆律師
複 代 理人　楊仲傑律師
上列當事人間請求確認優先承買權不存在等事件，上訴人對於中
華民國98年5月27日臺灣新竹地方法院96年度訴字第732號第一審
判決提起上訴，本院於100年3月8日言詞辯論終結，判決如下：
    主  文
上訴駁回。
第二審訴訟費用由上訴人負擔。
    事實及理由
一、本件被上訴人起訴主張：伊於原法院95年執字第1443號拍賣
    抵押物強制執行事件拍賣程序，買受坐落新竹縣芎林鄉○○
    ○段204-1、204 -62至204-81、204 -100至204-113地號等
    35筆土地（下稱系爭土地），詎上訴人以其在系爭土地分別
    有地上權及租賃權為由，主張對系爭土地有優先承買權，經
    原法院民事執行處函知應提起確認優先承買權不存在訴訟確
    認之，故提起本件訴訟。本件系爭土地雖經上訴人楊清華、
    楊挺隆、劉淑美設定地上權，惟伊等支付之地租及設定地上
    權土地之面積，明顯不成比例。且劉淑美與訴外人黃娥間之
    地上權設定，於其取得系爭204-1地號土地所有權時，已因
    混同而消滅，無可能再將地上權讓與楊清華；況且系爭土地
    之竹木早已存在，上訴人設定地上權後未自行新植竹木，是
    楊挺隆、楊清華為土地原所有權人楊敏石、劉貴美之子、劉
    淑美為劉貴美之姐妹，劉淑美亦為系爭土地投資之共同買受
    人，何須設定地上權，是該地上權之設定悖於常情，顯係通
    謀虛偽意思表示，應屬無效。又縱非通謀而為虛偽意思表示
    ，該地上權之設定係以有竹木為目的，非以建築房屋為目的
    ，上訴人未在系爭土地上建有房屋，自無優先購買權。而系
    爭204-1地號土地上之木屋在楊清華受讓地上權前即已存在
    ，非楊清華所蓋，其亦不能據此主張有優先承買權。更況縱
    建有房屋，其優先承買權之範圍亦僅限房屋坐落基地，而非
    系爭土地全部。另上訴人王顏寶玉提出土地轉租合約，以基
    地租賃承租人身分，就系爭204-1地號土地主張優先承買權
    ，然其並非向土地所有權人劉淑美承租土地，充其量僅為轉
    租承租人，顯無土地法第104條之優先承買權之適用，故上
    訴人對系爭土地並無優先購買權，且應塗銷地上權登記，為
    此，求為確認上訴人楊清華對系爭204-1地號土地；上訴人
    楊挺隆對系爭204-66至204-75、204-79、204-100至204-107
    地號等土地；上訴人楊挺隆、劉淑美對系爭204-63至204-65
    、204-78、204-80、204-81、204-108至204-111、204-113
    地號等土地；上訴人王顏寶玉對系爭土地之優先承買權均不
    存在，併請求上訴人楊清華、楊挺隆、劉淑美應將設定在上
    開系爭土地之各該地上權登記予以塗銷。（原審判決確認於
    原審95年度執字第1443號強制執行事件，上訴人楊清華就坐
    落新竹縣芎林鄉○○○段204-1地號土地之優先承買權不存
    在；上訴人楊挺隆就同地段204-66至204-75、204-79、204-
    100至204-107地號等土地之優先承買權不存在；上訴人楊挺
    隆、劉淑美就同地段204-63至204-65、204-78、204-80、
    204-81、204-108至204-111、204-113地號等土地之優先承
    買權不存在；上訴人王顏寶玉就同地段204-1、204-62至204
    -81、204-100至204-113地號等35筆土地之優先承買權不存
    在，而駁回被上訴人其餘請求。上訴人就其敗訴部分提起上
    訴，被上訴人敗訴部分則未據上訴，非本院審理範圍）並答
    辯聲明：駁回上訴。
二、上訴人則以：(一)上訴人劉淑美於訴外人黃娥買受系爭土地時
    ，因曾出資供其周轉，乃經黃娥同意設定地上權，而以種植
    竹木為目的使用上開土地，並種植大量農作物，且搭建木屋
    供放置農具及休憩使用，其於土地上有農作物及植栽，依土
    地法第107條自有優先承買權。另上訴人楊挺隆、楊清華二
    人則係為聲請造林補助金，而欲各在系爭204- 1地號土地暨
    系爭204-66至204-75、204-79、204 -100至204 -107地號等
    土地種植竹林領取造林獎金，而辦理地上權設定事宜，伊等
    為地上權人，就系爭土地自有優先承買權。伊等於系爭土地
    拍定後已具狀表示優先購買，無待執行法院同意即已生效，
    被上訴人自無權確認伊等之優先購買權不存在。(二)地上權之
    設定、移讓本得自由為之，且設定地上權亦不以支付相當對
    價為必要，伊等間雖具親屬關係，然基於財務分別之考量，
    縱親屬間有設定地上權之情，亦難推論即為通謀虛偽意思表
    示。又伊等為地上權登記時即已表明地上權之目的為造林、
    建屋，系爭土地於204-1地號土地上確有一休閒木屋（暫編
    門牌新竹縣芎林鄉石潭村石壁潭48-11號），其餘土地經伊
    等新植各種竹木作物後林木茂密，種植之花卉、竹木可供出
    售或經營休閒農場使用，系爭土地上之竹木及木屋均為地上
    權人所有，依土地法第104條規定，地上權人有優先購買權
    。再者對於系爭土地之使用，當事人間定有期限即應視為租
    賃，且土地法第107條之耕地優先購買權無須有房屋存在為
    必要，伊等自任耕作於土地種植農作物，自有優先承買權。
    (三)再者，上訴人王顏寶玉就系爭土地應為分租而非轉租，故
    其本於基地租賃承租人身份，於系爭204-1地號土地出賣時
    主張優先購買權，並非無據等語，資為抗辯。並上訴聲明：
    (一)原判決不利於上訴人部分廢棄。
    (二)上開廢棄部分，被上訴人在第一審之訴駁回。
三、兩造不爭執事項：
  (一)系爭土地之所有權人及應有部分如附表所示。95年2月間訴
    外人新竹市農會持新竹地方法院93年度拍字第324號民事裁
    定及確定證明書向該院聲請對上開35筆土地強制執行，經該
    院以95年度執字第1443號強制執行後，由被上訴人於96年3
    月28日以總價6,048,500元拍定〔新竹地方法院95年度執字
    第1443號強制執行案卷（下稱原法院強制執行卷）(一)第
    10-12頁、卷(二)〕。
  (二)上訴人楊清華於95年1月6日就系爭204-1 地號土地（權利範
    圍全部）登記設立地上權，設定權利存續期間為自81年11月
    30日至111 年11月29日，權利價值為3,000元。
  (三)上訴人楊挺隆於94年12月9日就系爭204-66至204-75、204-7
    9、204-100至204-107 地號等土地（權利範圍全部）設有地
    上權，設定權利存續期間為均自81年10月30日至111 年10月
    29日，權利價值為30,000元。
  (四)上訴人楊挺隆、劉淑美於90年8月22日就系爭204-63至204
    -65、204-80、204-81、204-108至204-111、204-113地號等
    土地（權利範圍全部）登記設定權利範圍各1/2 地上權，權
    利存續期間均為不定期，權利價值為3,000元；於90年8月
    21日就系爭204-78地號土地（權利範圍全部）亦登記設立權
    利範圍各1/5、4/5地上權，設定權利存續期間為不定期，權
    利價值為1,000元。
  (五)被上訴人投標購得（拍定）系爭35筆土地後，上訴人楊挺隆
    、劉淑美、楊清華於96年4月12日檢具地上權資料具狀向原
    法院民事執行處聲明行使優先承買權。上訴人王顏寶玉於96
    年5月3日向原法院民事執行處主張伊對系爭204-1地號土地
    有通行權、且購買二筆相鄰土地，就原法院系爭強制執行事
    件之執行標的中，未設定地上權之204-62、204-76、204-77
    、204-112地號土地為其租賃範圍，因租約未到期，故主張
    優先承買權（原法院執行卷(二)第269-298、323、324頁）。
  (六)系爭新竹縣芎林鄉○○○段204-62至204-81、204-100至204
    -113地號等34筆土地其上均為竹木，無任何建物。
四、兩造爭執事項：
    被上訴人主張系爭土地雖經上訴人設定地上權，惟該地上權
    之設定係通謀虛偽意思表示無效。縱非通謀虛偽意思表示，
    該地上權之設定係以有竹木為目的，未建有房屋，故無優先
    購買權。至於楊清華在上開台灣新竹地方法院95年度執字第
    1443號強制執行事件陳報所謂休閒木屋，非其所蓋，且早已
    拆除，該地號土地上確無任何建物，另王顏寶玉僅為轉租承
    租人，並非基地租賃承租人，均不得主張優先承買權等語，
    為上訴人所否認，並以前揭情詞置辯。是本件爭點厥為上訴
    人本於地上權人、承租人之地位，分別依土地法第104條第1
    項、第107條規定就系爭土地主張優先承買權，有無理由茲
    論述如下：
（一）關於土地法第104條第1項之優先購買權部分：
  １、按「基地出賣時，地上權人、典權人或承租人有依同樣條
      件優先購買之權。房屋出賣時，基地所有權人有依同樣條
      件優先購買之權。其順序以登記之先後定之。」固為土地
      法第104條第1項所明定，惟該條係規定租用基地建築房屋
      之承租人於出租人之基地出賣時，有優先承買權，其出租
      人於承租人之房屋出賣時，有優先購買權，旨在使基地與
      基地上之房屋合歸一人所有，以盡經濟上之效用，並杜紛
      爭，則如基地承租人於基地上根本未為房屋之建築者，當
      無該條規定之適用（司法院院解字第三七六三號解釋參照
      ），則經最高法院著有65年台上字第530號判例可資參照
      。是土地法第104條關於基地或房屋優先購買權之規定，
      旨在使房屋與基地之所有權合歸於一人所有，法律關係單
      純化，以盡經濟上之效用，並杜紛爭。故必須對於基地有
      地上權、典權或租賃關係之存在，且地上權人、典權人或
      承租人於基地上有房屋之建築者，始有本條優先購買權之
      適用（最高法院84年台上字第1750號、84年台上字第83號
      判決意旨參照）。
  ２、經查：
 （1）系爭如附表編號2-35之34筆土地部分：本件上訴人楊挺隆
      就系爭204-66至204-75、204-79、204-100至204-107地號
      土地、楊挺隆、劉淑美就系爭204-63至204-65、204-80、
      204-81、204-108至204-111、204-113、204-78地號土地
      雖登記設立地上權，惟上開土地並無建物一節，為兩造所
      不爭執；另上訴人王顏寶玉雖主張就系爭35筆土地有租賃
      權云云，惟其並未於其上種植作物或建屋一節，亦經上訴
      人之訴訟代理人楊清華陳明（本院卷第268頁），從而，
      上訴人楊挺隆、劉淑美於前揭204-66至204-75、204-79、
      204-100至204-107、204-63至204-65、204-80、204-81、
      204-108至204-111、204-113、204-78地號土地、王顏寶
      玉就除204-1地號外之系爭土地34筆，既未為房屋之建築
      ，則渠等於上開土地出賣時，本於地上權人或承租人之地
      位依土地法第104條第1項之規定主張優先購買權，揆諸前
      揭說明，自有未合。上訴人辯以伊等於前揭土地上種植龍
      眼、橄欖、九節木等植物，且領有造林獎金，故得依土地
      法第104條第1項規定優先承買前揭土地，核無可採。
 （2）系爭204-1地號土地部分：該地經被上訴人投標拍定（96
      年3 月28日）後，上訴人楊清華、王顏寶玉雖主張該地上
      有休閒木屋一棟（門牌號碼：芎林鄉石潭村石壁潭48- 11
      號），該屋為二人共有，故有優先購買權云云，為被上訴
      人所否認，而查：
    系爭204-1地號土地前經上訴人劉淑美及訴外人劉貴美、
      楊敏石、林信良、梁月櫻、尤金英之債權人新竹市農會向
      原法院民事執行處聲請強制執行（案號：95年度執字第
      1443號），經該院於95年3月22日會同債權人代理人、地
      政人員及鑑定人員為現場查封。而該地於查封時，經到場
      之地政人員指界稱：執行標的（即包括系爭204-1地號等
      23 筆係土地）位於芎林鄉石潭村石壁潭47-1號建物後方
      之山坡地，地上為雜林，並經鑑定人勘查確無建物等情，
      有原法院95年度執字第1443號95年3月22日查封筆錄、指
      封暨地籍圖、柏登不動產估價師事務所鑑定報告書可憑（
      原法院執行卷(一)第142-145、153-159頁）；另該地自94年
      至96年間並無建物一事，亦經臺灣新竹地方法院檢察署（
      下稱新竹地檢署）檢察官調閱空照圖查核屬實，有新竹地
      檢署檢察官98年度偵字第4597號不起訴處分書可稽（本院
      卷第170、171頁），足見系爭204-1地號土地截至原法院
      95年度執字第1443號強制執行事件查封、公開拍賣、由被
      上訴人以6,048,500元拍定、上訴人向原法院為行使優先
      承買權時（96年4月12日、96年5月3日）止，確無建物。
      被上訴人主張伊標得系爭204-1地號土地時，上訴人於該
      地上並無房屋之建築，渠等無土地法第104條規定之優先
      購買權等語，洵屬有據。
    至於上訴人就此雖提出房屋照片、全國財產稅總歸戶財產
      查詢清單等件為證。惟查：
    (甲)原法院於95年度執字第1443號強制執行程序開始後，就查
      封、拍賣標的、詢價、公開拍賣等事宜，先後多次通知楊
      清華（95年2月10日查封通知、95年4月18日詢價通知）、
      95 年7月10日第1次拍賣通知（拍賣公告備註欄明載執行
      標的包括系爭204-1地號土地，土地上為雜林）、95年8月
      24日第2次拍賣通知、95年9月14日更正通知、95年10月16
      日第3次拍賣通知、95年11月22日拍賣通知、95年11月23
      日應買通知（原法院執行卷(一)第128頁、卷(二)第86、107、
      136、152、177、206頁），楊清華就原法院民事執行處通
      知函文中所載系爭204-1地號土地上無建物一事，均無異
      議爭執；遲至95年12月26日始具狀聲明異議，表示系爭
      204-1 地號土地上之地上物3/4權利為其所有，並提出載
      明面積為7坪休閒木屋側面照片1幀（原法院執行卷(二)第
      213-215頁）。另王顏寶玉則於96年5月3日、96年11月5日
      （原法院收文日期）具狀表示就系爭拍定土地有租賃關係
      ，行使優先購買權，而未主張伊有於系爭土地興建房屋，
      遲至97年9月15日始於原審稱伊與楊清華共有芎林鄉石潭
      村石壁潭48- 11號建物（原審卷第93頁）各情，業據本院
      依職權調閱原法院執行卷查核屬實。而房屋坐落之基地遭
      法院查封拍賣，事涉房屋所有權人權益，上訴人楊清華、
      王顏寶玉於系爭204-1地號土地上如確有興建並共有房屋
      之事，衡諸常情，渠等於共有人楊清華自95年2月間至95
      年間接獲原法院8次拍賣事宜函文後，呈報建物現況以保
      障權益猶恐不及，焉有不予置之理，是上訴人楊清華、王
      顏寶玉稱伊等於系爭204-1地號土地興建房屋云云，是否
      屬實，自非無疑。況上訴人王顏寶玉並未於系爭土地（含
      系爭204-1地號土地）上種植作物或建屋一節，業經楊清
      華陳明（本院卷第268頁），足見其並未於系爭204-1地號
      土地建築房屋，其辯稱原審稱系爭204-1地號土地上芎林
      鄉石潭村石壁潭48- 11號建物為伊與楊清華共有云云，洵
      難憑採。
    (乙)再查，上訴人所提之休閒木屋照片（原法院執行卷(二)第
      215頁）為一側牆影像，除無從判斷該牆面是否為房屋結
      構之一部，或僅為單一立面牆板外，亦無從特定該牆所坐
      落之土地，顯不足以證明照片所示側牆位於系爭204-1地
      號土地之上。另「新竹縣芎林鄉石潭村石壁潭48-11號」
      房屋稅籍，為楊清華、王顏寶玉在被上訴人經拍賣程序購
      得（拍定）系爭35筆土地及原法院為優先承買權通知後，
      始於96年6月7日向稅捐稽徵機關申辦一節，有原法院民事
      執行處拍賣不動產筆錄、被上訴人投標書、優先承買權通
      知函暨送達證書（以上附原法院執行卷(二)第258、259頁）
      、新竹縣稅捐稽徵處竹東分處97年11月10日函、97年10月
      14日函暨申報書、土地使用同意書、房屋設籍課稅承諾書
      （以上附原審卷第128、114-117頁）可參，則該房屋稅籍
      資料既於系爭土地拍賣後始設立，自無從執之證明「新竹
      縣芎林鄉石潭村石壁潭48-11號」於系爭204-1地號土地出
      賣之時已存在其上（實則該門牌號碼亦屬虛偽，詳如下述
      ）。又依稅捐稽徵機關之芎林鄉石潭村石壁潭48-11號建
      物稅籍報表記載：該建物結構為木造，面積為17.2平方公
      尺，較諸楊清華於強制執行程序中陳報之休閒木屋，無論
      面積（7坪，即23.14平方公尺）、結構（保麗龍、棧板及
      紙窗）（原法院執行卷(二)第2214、215、305-308頁、本院
      卷第248頁）均有不同，顯非同一建物。又本件芎林鄉石
      潭村石壁潭48-11號房屋稅籍設立申請案，業經承辦人員
      羅文忠證稱：該案是否有至現場勘查房屋，因時間久遠案
      件太多已不復記憶，房屋現場如無門牌，則依申請人之申
      請書記載等語（原審卷第289背面-290背面），而房屋稅
      籍申報主要採書面審核，例外得派員至現場勘查，至於是
      否至現場勘查，稅捐稽徵機關享有裁量權（原審卷第138-
      140頁參照）。是「芎林鄉石潭村石壁潭48-11號」雖經上
      訴人楊清華、王顏寶玉申報設立房屋稅籍，惟該稅籍資料
      既可能依申請人之申請書記載，未必經稅捐稽徵機關現場
      查勘，自難執房屋稅籍資料逕認「芎林鄉石潭村石壁潭48
      -11號」建物存在。況新竹縣芎林鄉並無編訂「石壁潭48-
      11號」門牌一事，業經新竹縣芎林鄉戶政事務所以97年11
      月5日竹芎戶字第0970001493號函揭明（原審卷第125頁）
      ，另上訴人楊清華於新竹地檢署98年度偵字第4597號案件
      中亦自陳：「芎林鄉石潭村石壁潭48-11號」為虛設門牌
      （本院卷第171頁），綜此，被上訴人稱系爭204-1地號土
      地上並無芎林鄉石潭村石壁潭48-11號房屋等語，洵堪信
      實。此外，上訴人楊清華、王顏寶玉復未能證明系爭204-
      1地號土地出賣之時，渠等於該地有房屋之建築之事，空
      言伊之休閒木屋為樹木遮蔽致未顯現於空照圖之上云云，
      核無可採。渠等於上開土地出賣時，或本於地上權人、或
      本於承租人之地位依土地法第104條規定主張優先購買權
      ，揆諸首揭說明，自無足取。至於上訴人另稱系爭204-1
      地號土地上之建物於強制執行程序中遭人毀損，因地上所
      建房屋滅失仍得重建，伊正修建中云云，惟按土地法第
      104條第1項規定基地出賣時，地上權人或承租人有依同樣
      條件優先購買之權，既在使基地及基地上之房屋合歸一人
      所有，以盡經濟上之效用，並杜紛爭，如地上權人於基地
      上根本未為房屋之建築者，原無該條項規定之適用，地上
      權人、承租人縱於基地出賣後，於該地建造房屋，亦不得
      執之依該條追溯主張優先承買權，是上訴人就此所辯各語
      ，核無可採。
（二）關於土地法第107條優先承買權部分：
  １、按「出租人出賣或出典耕地時，承租人有依同樣條件優先
      承買或承典之權。」固為土地法第107條第1項所明定，惟
      耕地租用，係指以自任耕作為目的，約定支付地租使用他
      人之農地者而言，土地法第106條第1項定有明文，參照同
      條第2項之立法精神，雖應包括漁地及牧地在內，惟承租
      他人之非農、漁、牧地供耕作之用者，即非耕地租用。又
      耕地租賃，以支付地租而耕作他人之農地為要件，所謂耕
      作，指目的在定期(按季、按年)收獲而施人工於他人土地
      以栽培農作物而言(參照司法院院字第738號釋)。如施人
      工於他人之土地，其目的為「經營造林」，顯非耕地租賃
      （最高法院88年台上第1號、63年台上字第1218號判例意
      旨參照），承租人自不得依前揭規定主張優先承買權。
  ２、按「山坡地範圍內森林區、山坡地保育區及風景區之土地
      ，在未編定使用地之類別前，適用林業用地之管制。」為
      94年12月16日修正公布之非都市土地使用管制規則第7條
      所明定。經查：
 （1）本件系爭35筆土地地目皆為「林」地，屬山坡地保育區，
      且除系爭204-62號土地（附表編號2）經編定使用地類別
      為「農牧用地」外，餘則均未編定使用類別等情，有系爭
      土地之土地登記謄本可憑（原法院強制執行卷(一)第10-115
      頁），是系爭如附表編號1、3-35所示之土地皆屬林業用
      地，洵堪認定。從而，系爭如附表編號1、3-35所示之土
      地既為林業用地，非屬耕地（農、漁、牧地），則上訴人
      楊挺隆、劉淑美、楊清華等縱有承租他人之林業用地供耕
      作之用（實則渠等就其為前揭土地之承租人並未舉證證明
      之），核與前揭耕地租用之情形自有未合。再者，依上訴
      人楊挺隆、劉淑美、楊清華主張：劉淑美就系爭土地之地
      上權係取自於原土地所有權人黃娥，其後伊陸續將部分地
      上權讓與楊清華、楊挺隆，而地上權設立係以造林（種植
      竹木）為目的（原審卷第49頁）云云，可知前揭地上權之
      內容為造林，並非栽培農作物定期收獲，與土地依土地法
      第107條所指之耕地租用有別，是渠等就前揭土地依土地
      法第107條主張優先承買權，自嫌乏據。
 （2）至於上訴人王顏寶玉主張伊就系爭土地（含系爭204-62地
      號土地）有優先承買權，雖以該土地為其租賃範圍，租約
      未到期為據，惟其向訴外人劉貴美轉租前揭土地係供造林
      建農寮之用，有其所提土地轉租合約書可憑（原審卷第
      100頁），而其並未於系爭土地種植作物或建屋一節，業
      經楊清華陳明（本院卷第268頁）。則王顏寶玉租用系爭
      204-62地號土地（農牧用地）及除此外之系爭如附表編號
      1、3-35之土地（林業用地）既均供造林使用，核與前揭
      土地法第107條所指之耕地租用亦有未合。揆諸前揭說明
      ，上訴人王顏寶玉對系爭土地自不得依該規定主張優先承
      買權。
（三）另本院96年度抗字第1081號裁定雖以原法院95年度執字第
      1443號裁定未就上訴人主張優先購買之資格證明為形式審
      認，即以上訴人應另行訴請確認為由，駁回其優先承買之
      聲請，於法未合，原法院應就上訴人提出之證明文件予以
      審認是否有優先承買權，將之發回原法院另為適法之處理
      ，惟並未認定上訴人於系爭土地有興建房屋之事，亦未認
      上訴人就系爭土地有優先承買權，尚難執之以為對上訴人
      有利之認定。又本件事證已明，其聲請本院現場履勘欲證
      系爭204-1地號土地現有建物存於其上，及其上種植竹木
      等情，核與本件判決結果不生影響，核無調查之必要，併
      此敘明。
五、綜上所述，上訴人依土地法第104條第1項、第107條就系爭
    土地行使優先購（承）買權，於法無據，是則原審依被上訴
    人所訴確認楊清華就系爭204-1地號土地、楊挺隆就系爭204
    -66至204-75、204-79、204-100至204-107地號等土地、楊
    挺隆、劉淑美就系爭204-63至204-65、204-78、204-80、
    204-81、204-108至204-111、204-113地號等土地、王顏寶
    玉就系爭土地之優先承買權均不存在，於法並無違誤。上訴
    意旨就此部分指摘原判決不當，求予廢棄改判，為無理由，
    應予駁回。
六、本件事證已明，兩造其餘攻擊防禦方法與所舉證據，核與本
    件判決結果不生影響，爰不再逐一論駁，附此敘明。
七、據上論結，本件上訴為無理由，爰判決如主文。
中    華    民    國   100    年    3     月    22    日
                    民事第十庭
                        審判長法  官  張宗權
                              法  官  鄭純惠
                              法  官  周玫芳
正本係照原本作成。
如不服本判決，應於收受送達後20日內向本院提出上訴書狀，其
未表明上訴理由者，應於提出上訴後20日內向本院補提理由書狀
（均須按他造當事人之人數附繕本）上訴時應提出委任律師或具
有律師資格之人之委任狀；委任有律師資格者，另應附具律師資
格證書及釋明委任人與受任人有民事訴訟法第466條之1第1項但
書或第2項（詳附註）所定關係之釋明文書影本。如委任律師提
起上訴者，應一併繳納上訴審裁判費。
中    華    民    國   100    年    3     月    24    日
                              書記官  陳嘉文
附註：
民事訴訟法第466條之1（第1項、第2項）：
對於第二審判決上訴，上訴人應委任律師為訴訟代理人。但上訴
人或其他法定代理人具有律師資格者，不在此限。
上訴人之配偶、三親等內之血親、二親等內之姻親，或上訴人為
法人、中央或地方機關時，其所屬專任人員具有律師資格並經法
院認為適當者，亦得為第三審訴訟代理人。